臺灣雲林地方法院刑事判決　　　　　　　95年度易緝字第24號
公　訴　人　臺灣雲林地方法院檢察署檢察官
被　　　告　丁○○
指定辯護人　本院公設辯護人　乙○○
上列被告因竊盜案件，經檢察官提起公訴（94年度偵字第5196號
），本院判決如下：
    主  文
丁○○無罪。
    理  由
一、公訴意旨略以：被告丁○○基於意圖為自己不法所有之概括
    犯意聯絡：(一)夥同另案被告己○○，於民國94年11月22日晚
    間10時許，持足供兇器使用之T 字型起子1 支，在嘉義縣新
    港鄉○○村○○路147 號，竊取甲○○○所有之車號RU-729
    8 號自小貨車，得手後供己代步之用；(二)於95年03月16日凌
    晨零時30分許，夥同己○○及另一姓名年籍不詳綽號「阿哲
    」男子，持足供為兇器之鐵剪，在雲林縣四湖鄉○○村○○
    道路，欲著手竊取臺灣電力股份有限公司之電纜線時，為巡
    邏員警發覺而未遂，並扣得鐵剪1 組、手套23雙。檢察官因
    而認被告丁○○觸犯刑法第321 條第1 項第3 款攜帶兇器竊
    盜罪、同法條第2 項、第1 項第4 款、第3 款結夥三人攜帶
    兇器竊盜未遂罪等罪嫌（檢察官當庭補充起訴書記載之不足
    ），為連續犯。
二、按犯罪事實應依證據認定之，無證據不得認定犯罪事實，刑
    事訴訟法第154 條第2 項定有明文。又「刑事訴訟法第161
    條第1 項規定：檢察官就被告犯罪事實，應負舉證責任，並
    指出證明之方法。因此，檢察官對於起訴之犯罪事實，應負
    提出證據及說服之實質舉證責任。倘其所提出之證據，不足
    為被告有罪之積極證明，或其指出證明之方法，無從說服法
    院以形成被告有罪之心證，基於無罪推定之原則，自應為被
    告無罪判決之諭知。」最高法院92年臺上字第128 號判例要
    旨可資參照。再者，「認定犯罪事實應依證據，為刑事訴訟
    法所明文。故被告否認犯罪事實所持之辯解縱屬不能成立，
    仍非有積極證據足以證明其犯罪行為，不能遽為有罪之認定
    。」同院30年上字第1831號判例要旨亦可為本案認定犯罪事
    實之依據。
三、檢察官認被告涉有上開罪嫌，無非以(一)己○○於偵查中之供
    述筆錄、及其於本院95年度易字第221 號刑事案件之供述筆
    錄、(二)被害人甲○○○之指訴筆錄、(三)證人戊○○於檢察官
    面前之證述筆錄、(四)現場（車輛）照片、(五)贓物認領保管收
    單、(六)扣案之T 字型起子1 支、鐵剪1 組、手套23雙、(七)被
    告於警詢、檢察官面前之供述筆錄等為證據，並聲請傳喚調
    查證人己○○、戊○○即上開犯罪事實(一)查獲員警、丙○即
    犯罪事實(二)查獲員警。
四、被告坦承於94年11月29日夜間與己○○共乘車號RU-7298 號
    自小貨車被警攔查，惟否認竊車犯行，抗辯：該車是己○○
    開來的，被查獲時也是己○○駕駛的，扣案之T 字型起子也
    是己○○的。被告另坦承95年03月16日凌晨，與己○○、綽
    號「阿哲」之人共乘被告配偶林敏玲所有無牌照之自小客車
    ，嗣被警攔查，但亦否認有竊取電纜線之犯行，辯稱：當天
    自小客車是己○○駕駛，己○○是載其等去北港吃宵夜，其
    等未下車即遭警車追捕，查扣車內之鐵剪是己○○帶來的，
    手套是被告在肉品市場工作使用的。被告、辯護人並抗辯己○○於警詢之供述筆錄是傳聞，依法無證據能力。
五、本院之判斷：
(一)、犯罪事實一部分：
１、證人己○○於審判時證稱：94年11月29日半夜，在雲林縣元
    長鄉○○村○○路163 號巷口為警方追捕之贓車是我自己偷
    竊的，被告未參與，警方查獲當時是我開車載被告回家途中
    ；被告沒有向我借過這臺車，他也不知道這臺車如何來，我
    也未向他說過這臺車是贓車；半夜遇到警察，我想說這臺車
    是贓車，就自己開走，被告沒有叫我將車開走，當時他坐在
    駕駛座旁之乘客座；在檢察官那邊不承認偷車是因為被告已
    被抓到，他自己會承認，不會說到我這邊來，那時否認開車
    是想推案，我想被告會擔罪。又證稱：扣案之T 字型起子是
    我的，偷這車用的，也是用這起子開車；警察追的時候，被
    告有問我，我說車是偷來的，被告才知道是贓車。
２、證人戊○○於審判時證稱：當時我擔任巡邏勤務，5 點多在
    潭內己○○住處附近發現贓車，就一直追到四湖糖廠那邊，
    看見他們2 人時，一個從駕駛座出來，一個從乘客座出來，
    2 人都跑進甘蔗園內，被告是從乘客座出來，他跑比較慢，
    所以我們只追被告，追逮被告後，沒有問被告車從哪裡來；
    （提示檢察官面前證述筆錄）車子確定是己○○開的，事後
    有去找己○○，但沒找到。
３、由證人己○○、戊○○之上開證詞，並扣案之T 字型起子確
    係駕駛上開自小貨車所用，可以判斷警方查獲時，自小貨車
    是己○○駕駛，合於己○○所證自小貨車為其以扣案之T字
    型起子偷竊，由其駕駛，因係贓車，所以遇警就躲等情。而
    當時己○○躲過追捕，被告卻被逮，己○○因此心存僥倖，
    自認被告會擔罪，而在檢察官面前有「沒有開車載丁○○」
    、「沒有遇到警察不停車，躲到甘蔗園」等卸責之說法，非
    不可信。嗣己○○於本院95年度易字第221 號刑事案件坦承
    該車為其所竊，並因而獲判有期徒刑在案，有上開刑事案件
    準備程序筆錄、審判筆錄在卷可參，可明己○○被訴案件繫
    屬法院後，自知法網難逃，始坦承犯行，查無動機有為被告
    頂罪之必要。被告於檢察官面前供稱己○○為其老闆，己○○於偵查中雖否認，然其於審判中證述其未僱用員工，但曾
    請被告幫忙綁花圈、送花圈等花店的工作。因此，亦難以己○○於偵查中否認其與被告有雇主員工之關係，而認被告推
    託卸責。檢察官所提出之現場照片、車輛照片，僅顯示警方
    查獲現場時之車輛狀況，另被害人甲○○○之指訴筆錄、贓
    物認領保管單，亦僅看得出自小貨車的失主是甲○○○，車
    輛尋獲後由甲○○○領回，均無法憑判認定被告參與竊盜。
    此外，並無其他積極證據足認被告於為警追捕前，即認識該
    車為贓車，而有參與竊車之跡象。
(二)、犯罪事實二部分：
１、證人己○○於審判中證稱：95年03月16日凌晨是被告駕車載
    我與「阿哲」，去北港吃東西回來要去丁○○家裡，經過四
    湖鄉○○村○○道路遇到警察，跑給警察追，不是我開車，
    當時我身上有安非他命，我有施用安非他命，還有被通緝，
    我們沒有去偷電纜線，車上查獲的工具不是我的，不知道誰
    的，也不知道被告為何說是我的；我們沒停車，也沒下車，
    不知道警察為何要追我們；我的刑案我也說車子不是我開的
    ，法官還是判了。
２、證人丙○則於審判中證稱：因查緝失竊電纜線案件，於95年
    03月16日凌晨在內湖村產業道路發現未懸掛車牌的車輛，半
    夜行車，覺得可疑，要盤查，但該車拒絕停車，追了20分鐘
    以上，車上3 人下來跑走，棄車逃逸，我們追上被告，其他
    2 人跑掉了，沒有看清楚何人是駕駛人，後來查知該車是被
    告太太所有。丙○又證稱：發現被告車輛時該車是行駛中，
    路旁有電纜線，車速約時速30至40公里，中間沒有停車、下
    車、或拿扣案的東西，盤查時我們打開警示燈，他們加速跑
    了，車上查獲的四角形鋁棒可以一節一節接上去，最頂端是
    可以剪電纜線的鐵剪，我們研判是專門剪電纜線的，手套也
    是用來作案的，車上查扣紙板上手寫的路段離發現車輛地點
    應該不會超過5 公里，被告車輛當時是由口湖往北方向行駛
    ，與紙板上這些路段沒有直接關連，當天攔檢的路段無電纜
    線被剪，也未至紙板上所寫路段查看附近有無電纜線被剪，
    因不是我們的轄區，也就未接獲民眾報案電纜線被剪，被告
    行車之方向是北港鎮往牛厝村沒錯，但走農路不合常理，因
    為有較大且較近的馬路；在現場未問被告為何跑。
３、被告雖辯稱當日車輛是己○○駕駛，惟該車既係被告太太所
    有，被告亦供稱當日己○○是與「阿哲」騎機車至其住處，
    則其3 人自被告住處外出，應由被告駕駛該車較為合理，因
    此，己○○證稱當日車輛係被告駕駛一節，應信屬實。再者
    ，扣案之四方形長條物乃鐵外包木棍共7 節，每節長約134
    公分，其中一節上端綁有鐵剪1 支，鐵剪柄一端繫有1 條相
    當長的麻繩，扣案的手套則為1 包棉質手套，共有23雙，此
    均經當庭勘驗無誤，卷附之車輛照片亦顯示扣案之鐵皮木棍
    是散置在車輛後座，非刻意綁在一起，安置特定位置，應係
    車輛使用人早隨意置放，非乘客專程攜上。亦即，該鐵皮木
    棍之體積、重量甚大甚重，難以置放於一般機車上，己○○
    騎乘機車至被告住處，實難攜帶該等物件，尤其在搭載「阿
    哲」之情況下，更難以想像如何攜帶該等物件，再參諸其置
    放車輛內方式，應係車輛使用人隨意放置較為可能。因此，
    扣案之鐵皮木棍本為被告持有，而非己○○所攜至，較屬可
    採。而鐵皮木棍連結起來長度約有938 公分（九公尺多），
    其上端鐵剪所垂下的麻繩，用力下拉即可拉動鐵剪柄，足使
    鐵剪口剪斷物體，人站在下方手持該物剪頭頂上的電纜線，
    並不困難，該物件應是剪電纜線之工具，搭配絕緣電力之手
    套，扣案之上開物品，均為供剪電纜縣所用之物，應可斷定
    。
４、被告半夜駕駛無牌照車輛，搭載己○○及綽號「阿哲」之人
    ，攜帶上開剪電纜線之工具，在架有電纜線之農路上行駛，
    形跡確有可疑。惟依己○○、丙○之上開證述，被告駕駛之
    車輛係以時速約30至40公里之車速前進，既未停車，亦未下
    車，也未組合扣案工具，當日附近亦無電纜線失竊紀錄（報
    告），警方未發現被告究竟有無著手竊盜之行為，即因被告
    形跡可疑而盤查，是被告究竟是無竊盜犯意，僅路過該路段
    為警攔查，抑或有竊盜犯意，但未到達竊盜地點，仍未接近
    財物著手竊盜，僅止於預備竊盜即為警攔查，均有可能。以
    被告車輛持續前進之車速，要論定被告已著手接近欲竊盜之
    財物，相當困難，因為被告欲竊盜之財物何在，尚無從特定
    ，也就難以判斷其著手之行為態樣及時點。另外，警方在車
    上扣得之紙板（附警詢卷）固寫有多數路段，但依丙○之證
    詞，被告車輛行進之方向與該等路段無直接關連，亦即被告
    車輛非往上開路段前進，且該等路段距離警方發現被告車輛
    之地點，均還有數公里之遠，亦無證據顯示該等路段於當日
    有電纜線失竊之報案紀錄，自不能執上開可能為被告竊盜地
    點之紙板，認被告已著手竊盜。己○○於本院95年度易字第
    221 號刑事案件審理時，故以被告身分坦承與被告犯有犯罪
    事實(二)所示之竊盜案件，惟依卷附之上開案件準備程序筆錄
    、簡式審判程序筆錄，己○○是就整個犯罪事實為通案之認
    罪答辯，並非就犯罪事實之情節為自白，嗣法官提示上開扣
    案物證時，己○○供稱扣案證物非其所有，乃丁○○所有，
    亦未對犯罪事實(二)之犯罪時間、地點、手段等構成要件事實
    及共犯間分工事實有何自白，其認罪之自白就本案而言，無
    其他證據可資補強而使犯罪事證明確，因此，本院實難以憑
    己○○於上開案件之供述筆錄，推翻己○○於本案證言之可
    信度。被告車輛遇警加速逃離，嗣並下車逃逸，固可能出於
    畏罪心虛，但亦無法因此推論被告、己○○、「阿哲」等3
    人是因犯竊盜案件畏罪，而非因犯毒品或其他案件畏罪，更
    無從推論被告著手竊盜而不遂。在被告著手竊盜之情狀仍不
    明確，其著手竊盜之事實仍存有合理之懷疑，而無其他積極
    證據之情況下，本院無法以上開間接事實，並被告部分辯詞
    虛偽，即推定被告夥同己○○、「阿哲」3 人著手竊盜。
六、綜上，檢察官所提出之證據資料或指出之證明方法，尚不能
    說服本院得被告有罪之心證，基於無罪推定原則，被告之犯
    罪事實不能證明，自應為其無罪之諭知。
七、依刑事訴訟法第301 條第1 項，判決如主文。
中　　華　　民　　國　　96　　年　　2 　　月　　15　　日
                  刑事第五庭  審判長法  官  侯廷昌
                                    法  官  楊欣怡
                                    法  官  藍家偉
以上正本證明與原本無異。
如不服本判決，應於判決送達後10日內，向本院提出上訴狀（須
附繕本）。
                                    書記官  馮善詮
中　　華　　民　　國　　96　　年　　2 　　月　　15　　日
